臺灣臺中地方法院簡易民事判決
　　　　　　 110年度沙簡字第525號
原      告  旺旺友聯產物保險股份有限公司


法定代理人  劉自明  


訴訟代理人  林語彤  
            凃福仁  
            陳冠雲  
被      告  蔡養祈  
上列當事人間請求損害賠償事件，本院於民國110年10月9日言詞
辯論終結，判決如下：
    主      文
被告應給付原告新臺幣43,591元，及自民國110年4月20日起至清
償日止依照週年利率5％計算之利息。
原告其餘之訴駁回。
訴訟費用由被告負擔40％，餘由原告負擔。
本判決原告勝訴部分，得假執行。但被告如以新臺幣43,591元為
原告預供擔保後，得免為假執行。 
    事實及理由
壹、程序事項：被告經合法通知，未於最後言詞辯論期日到場，
    核無民事訴訟法第386 條各款所列情形，爰依原告之聲請，
    由其一造辯論而為判決。
貳、實體事項：
一、原告主張：被告於民國109年2月17日7時44分許，駕駛車牌
    號碼00-0000號自用小客車（下稱系爭車輛），行經臺中市○
    ○區○○路00號前，因未依規定減速而碰撞訴外人溫清窓騎乘
    車牌號碼000-000號普通重型機車，致訴外人溫清窓受有體
    傷，經臺中市政府警察局烏日分局交大烏日分隊大肚小隊處
    理，系爭車輛已由被告向原告投保強制汽車責任保險，原告
    已賠付強制險醫療給付新臺幣（下同）108,977元，此項損
    害係肇因於被告未依規定減速及無照駕駛所致，符合強制汽
    車責任保險法第29條第1項第5款之規定對被告追償，爰依保
    險代位及侵權行為之法律關係，提起本件訴訟。並聲明：（
    一）被告應給付原告108,977元，及自起訴狀繕本送達被告
    次日起至清償日止，依照年息5％計算之利息。（二）訴訟費
    用由被告負擔。
二、被告未於言詞辯論期日到場，亦未提出準備書狀作何聲明或
    陳述。　　　　
三、得心證之理由：
（一）原告主張之事實已據提出臺中市政府警察局道路交通事故
      當事人登記聯單、道路交通事故現場圖、強制汽車保險理
      賠計算書、強制險醫療給付費用彙整表、光田醫療社團法
      人光田綜合醫院診斷證明書等為證，並有本院主動向臺中
      市政府警察局烏日分局調閱該次交通事故資料在卷可憑。
      被告已於相當時期受合法之通知，於言詞辯論期日不到場
      ，亦未提出準備書狀為任何爭執，依民事訴訟法第426條
      第2項、第280條第3項、第1項之規定，視為自認，本件經
      調查證據之結果，可信原告之主張屬實。
（二）因故意或過失，不法侵害他人之權利者，負損害賠償責任
      ；汽車、機車或其他非依軌道行駛之動力車輛，在使用中
      加損害於他人者，駕駛人應賠償因此所生之損害；不法侵
      害他人之身體或健康者，對於被害人因此喪失或減少勞動
      能力，或增加生活上之需要時，應負損害賠償責任。民法
      第184條第1項前段、第191條之2前段、第193條第1項定有
      明文。又「被保險人有下列情事之一，致被保險汽車發生
      汽車交通事故者，保險人仍應依本法規定負保險給付之責
      。但得在給付金額範圍內，代位行使請求權人對被保險人
      之請求權：五、違反道路交通管理處罰條例第21條或第21
      條之1規定而駕車」、「汽車駕駛人，有下列情形之一者
      ，處新臺幣6千元以上1萬2千元以下罰鍰，並當場禁止其
      駕駛：一、未領有駕駛執照駕駛小型車或機器腳踏車。」
      強制汽車責任保險法第29條第1項第5款及道路交通管理處
      罰條例第21條第1項第1款分別定有明文。且道路交通安全
      規則第93條第1項第2款規定：「行車速度，依速限標誌或
      標線之規定，無速限標誌或標線者，應依下列規定：二、
      行經設有彎道、坡路、狹路、狹橋、隧道、學校、醫院標
      誌之路段、道路施工路段、泥濘或積水道路、無號誌之交
      岔路口及其他人車擁擠處所，或因雨霧致視線不清或道路
      發生臨時障礙，均應減速慢行，作隨時停車之準備。」本
      件被告行經無號誌交岔路口，未減速慢行，做隨時停車之
      準備，致與訴外人溫清窓騎乘之機車發生碰撞，造訴外人
      溫清窓受傷，則被告就本件車禍之發生為有過失，且該過
      失行為與訴外人溫清窓受傷間，具有相當因果關係，自係
      過失不法侵害訴外人溫清窓之權利，應賠償其之損害，堪
      以認定。然而，道路交通安全規則第102條第1項第2款亦
      規定：「汽車（包括機器腳踏車）行駛至交岔路口，其行
      進、轉彎，應依下列規定：二、行至無號誌或號誌故障而
      無交通指揮人員指揮之交岔路口，支線道車應暫停讓幹線
      道車先行。未設標誌、標線或號誌劃分幹、支線道者，少
      線道車應暫停讓多線道車先行；車道數相同時，轉彎車應
      暫停讓直行車先行；同為直行車或轉彎車者，左方車應暫
      停讓右方車先行。但在交通壅塞時，應於停止線前暫停與
      他方雙向車輛互為禮讓，交互輪流行駛。」本件訴外人溫
      清窓騎乘機車行經無號誌交岔路口，左方車未暫停禮讓右
      方車先行，對於本件車禍之發生，亦有過失。本院審酌被
      告未減速慢行，訴外人溫清窓未暫停禮讓之過失情狀與程
      度，均為本件車禍事故原因，其中訴外人溫清窓原告應負
      擔百分之60過失責任，被告應負擔百分之40過失責任。
（三）原告雖已依汽車強制責任保險規定賠付訴外人溫清窓醫療
      、交通、看護費用合計108,977元，已如前述。而損害之
      發生與擴大，被害人與有過失者，法院得減輕賠償金額或
      免除之，民法第217條定有明文。查本件車禍肇事歸屬責
      任，被告應負擔百分之40責任，而訴外人溫清窓則應負百
      分之60責任，業據本院認定如前，是就訴外人溫清窓部分
      ，經過失相抵後，原告得請求之金額為43,591元（108977
      ×40%＝43591，元以下四捨五入），故原告於補償金額範圍
      內，代位訴外人溫清窓向加害人之被告請求43,591元元範
      圍內，即屬有據，逾此部分請求部分，於法難認相符。
（四）又給付有確定期限者，債務人自期限屆滿時起，負遲延責
      任。給付無確定期限者，債務人於債權人得請求給付時，
      經其催告而未為給付，自受催告時起，負遲延責任。其經
      債權人起訴而送達訴狀，或依督促程式送達支付命令，或
      為其他相類之行為者，與催告有同一之效力。民法第229
      條第1項及第2項定有明文。又遲延之債務，以支付金錢為
      標的者，債權人得請求依法定利率計算之遲延利息。但約
      定利率較高者，仍從其約定利率。應付利息之債務，其利
      率未經約定，亦無法律可據者，週年利率為5％。民法第23
      3條第1項及第203條亦定有明文。查被告因前述無駕駛執
      照而駕駛車輛及過失肇致本件車禍之發生，並致訴外人溫
      清窓受有前開傷害，原告復已依強制汽車責任保險法及保
      險契約，賠付訴外人溫清窓因前開傷害之醫療及其他必要
      費用等情，有如前述，依上開規定，原告自得於給付保險
      金後，代位行使請求權人之請求權，而向無照駕駛之被告
      求償，則原告據此請求被告給付原告43,591元，及自起訴
      狀繕本送達被告次日（即110年4月20日）起至清償日止，
      按年息5％計算之法定遲延利息，為有理由，應予准許。
四、原告勝訴部分，依民事訴訟法第389條第1項第3款規定，應
    由法院主動宣告原告於本判決確定前，即可依本判決命給付
    內容對被告財產聲請強制執行，並且依據同法第392條第2項
    規定，由法院主動宣告被告如果預先提供擔保之後，就可免
    為假執行。
五、訴訟費用負擔之依據：民事訴訟法第79條。　　　　　　
中　　華　　民　　國　　110 　年　　11　　月　　23　　日
                        臺灣臺中地方法院沙鹿簡易庭
                            法  官  劉國賓
以上為正本，係照原本作成。
如不服本判決，應於判決送達後20日內向本院提出上訴狀並表明
上訴理由（須附繕本）；如委任律師提起上訴者，應一併繳納上
訴審裁判費。
中　　華　　民　　國　　110 　年　　11　　月　　23　　日
                            書記官  許宏谷